臺灣高等法院臺南分院民事裁定　96年度抗字第39號
抗　告　人　乙○○
相　對　人　甲　○
上列抗告人因與相對人間請求停止執行事件，對於中華民國95年
12月26日臺灣臺南地方法院所為裁定（95年度聲字第1720號）提
起抗告，本院裁定如下：
    主  文
原裁定廢棄。
抗告人供擔保新臺幣陸仟玖佰貳拾元後，臺灣臺南地方法院95年
度執字第28544號強制執行事件執行標的即臺灣臺南地方法院94
年度訴字第451號判決主文第一段其中：被告乙○○應將坐落台
南縣永康市○○段三四二地號土地如附圖所示編號Ａ２部分面積
二點七三平方公尺建物拆除，將土地返還原告之強制執行程序，
於臺灣臺南地方法院95年度再字第6號再審之訴判決確定或和解
、撤回前應暫予停止。
抗告程序費用新台幣壹仟元由相對人負擔。
    理  由
一、抗告人於原審聲請意旨略以：原法院95年度執字第28544號
    返還土地強制執行事件，業經抗告人另行具狀提起再審之訴
    在案，此有再審之訴狀等在卷可稽。又本件返還土地強制執
    行事件果經強制執行者，抗告人所有之系爭房屋即將拆除，
    則無法回復原狀。為此，抗告人願供擔保，請求於再審之訴
    事件判決確定前停止執行，以維抗告人權益等語。
二、抗告意旨略以：原法院94年度訴字第451號判決主文所載強
    制執行範圍雖為抗告人應將坐落台南縣永康市○○段342地
    號土地如附圖所示編號Ａ１部分面積6.46平方公尺之開放性
    遮雨棚、Ａ２部分面積2.73平方公尺建物拆除，然抗告人早
    於95年10月間即已主動拆除Ａ１部分之開放性遮雨棚，此有
    前開強制執行卷宗95年10月14日執行筆錄可稽。故此部分實
    無執行暨停止執行可言，原裁定範圍涵蓋此已拆除之部分，
    顯有違誤，而此執行所得利益，攸關擔保費用之酌定，為此
    ，提起抗告，請求廢棄原裁定等語。
三、按強制執行程序開始後，除法律另有規定外，不停止執行，
    強制執行法第18條第1項定有明文。有回復原狀之聲請，或
    提起再審或異議之訴或對於和解為繼續審判之請求，或提起
    宣告調解無效之訴、撤銷調解之訴，或對於許可強制執行之
    裁定提起抗告時，法院因必要情形或依聲請定相當並確實之
    擔保，得為停止強制執行之裁定，同法第18條第2項亦定有
    明文。而債務人本此裁定所供之擔保，係以擔保債權人因債
    務人聲請停止強制執行不當可能遭受之損害得獲賠償為目的
    ，故法院於裁定停止強制執行時，就擔保金額與債權人因停
    止強制執行不當可能遭受之損害間之關聯，自應斟酌該債權
    人因停止執行可能遭受之損害，以為衡量之標準，非以標的
    物之價值或債權額為依據。債權人因停止執行所受之損害，
    包括債權人未能即時受償或利用該標的物所受之損害額，或
    其因另供擔保強制執行所受之損害（最高法院86年度台抗字
    第442號、87年度台抗字第529號、91年度台抗字第429號及
    92年度台抗字第480號裁定意旨參照）。是則，法院依強制
    執行法第18條第2項規定，以裁定命債務人供擔保後停止強
    制執行，其擔保金額之多寡應如何認為相當，原屬於法院職
    權裁量之範圍，原裁定已斟酌債權人因停止執行所應受之損
    害，自非當事人所可任意指摘（最高法院92年度台抗字第57
    4號裁定意旨參照）。而強制執行法第18條第2項規定，所謂
    必要情形，係由法院就回復原狀之聲請，或再審之訴，或異
    議之訴，在法律上是否顯無理由，以及如不停止執行，將來
    是否難於回復執行前之狀態等各情形予以斟酌，依職權自由
    裁量定之。依此規定，只須當事人提起異議之訴，在該異議
    之訴確定前，法院如認有必要，得依職權為停止執行之裁定
    ；其在當事人願供擔保，聲請停止強制執行時，法院亦非不
    得依其聲請，定相當並確實之擔保，為停止強制執行之裁定
    。至該異議之訴實體上有無理由，則非法院於裁定停止強制
    執行時應予審酌之事項（最高法院93年度台抗字第723號裁
    定意旨參照）。
四、經查：
（一）本件抗告人即再審原告乙○○以其向原法院提起再審之訴
      為理由，聲請裁定停止原法院95年度執字第28544號強制
      執行程序。經原法院依職權調取上開95年度執字第28544
      號執行卷以及95年度再字第6號再審之訴等卷審究後，認
      抗告人聲請有理由，乃裁定「聲請人（即本件抗告人）供
      擔保新臺幣貳萬仟貳佰捌拾元後，本院（指原法院，下
      同）95年度執字第28544號強制執行事件執行標的即本院
      九十四年度訴字第四五一號判決主文第一段：被告乙○○
      應將坐落台南縣永康市○○段三四二地號土地如附圖所示
      編號Ａ１部分面積六點四六平方公尺之開放性遮雨棚、Ａ
      ２部分面積二點七三平方公尺建物拆除，將土地返還原告
      之強制執行程序，於本院95年度再字第6號再審之訴判決
      確定或和解、撤回前應暫予停止」，有原裁定在卷可稽。
（二）本件強制執行之執行名義為原法院94年度訴字第451號民
      事判決，該判決主文雖載「被告乙○○應將坐落台南縣永
      康市○○段342地號土地如附圖所示編號Ａ1部分面積6.4
      6平方公尺之開放性遮雨棚、Ａ2部分面積2.73平方公尺建
      物拆除，將土地返還原告，並應給付原告新台幣（下同）
      3,190元，及自94年5月6日起至清償日止，按週年利率百
      分之5計算之利息；及應給付原告自94年5月6日起至交還
      土地之日止，按每月以59元計算之損害金」等語。惟查系
      爭土地如附圖所示編號Ａ1部分面積6.46平方公尺之開放
      性遮雨棚，抗告人已主動拆除，有原法院95年度執字第28
      544號95年10月14日執行筆錄及照片2張在卷可稽（見本院
      卷抗告狀後附之證物），故僅餘系爭土地如附圖所示編號
      Ａ2部分面積2.73平方公尺之建物尚未拆除，因之，應單
      就附圖所示編號Ａ2部分酌定擔保金額即可，原裁定併就
      編號Ａ１部分予以酌定，即有未洽。
（三）系爭土地如附圖所示編號Ａ2部分面積2.73平方公尺土地
      ，每平方公尺之公告現值為19,000元，相對人之權利範圍
      為全部，有土地登記簿謄本及複丈成果圖附於原法院94年
      度訴字第451號卷可稽（見94年度訴字第451號卷第21、41
      頁）。是系爭土地如附圖所示編號Ａ2部分土地之價額係
      51,870元（計算式：2.73×19,000=51,870）。再參酌土
      地法第105條、第97條之規定意旨，並審酌相對人未能即
      時利用上開Ａ2部分土地，認應以上開Ａ2部分土地可能受
      有相當於租金之損害額，復參酌原法院94年度訴字第451
      號判決意旨，認應以系爭土地價額年息百之4計算，即每
      月相當租金173元之損害額為適當（計算式：51,870×4%
      ÷12 = 173元以下四捨五入）。再審酌本案訴訟至二審終
      結，其期間推定為3年4個月（參照各級法院辦案期限實施
      要點第2條規定，民事通常程序第一審審判案件期限1年4
      個月，民事第二審審判期限2年，共計3年4個月）等情，
      認此部分停止執行應供擔保金額以6,920元（計算式：173
      ×40=6,920元）為適當。
（四）綜上，原裁定對於系爭土地如附圖所示編號Ａ1部分面積
      6.46平方公尺之開放性遮雨棚，亦酌定擔保金額，經核認
      事用法即有未洽。抗告人抗告意旨執此指摘原裁定不當，
      為有理由，爰由本院將原裁定廢棄，改裁定如主文第2項
      所示。
五、據上論結，本件抗告為有理由，依強制執行法第30條之1、
    民事訴訟法第492條、第95條、第78條，裁定如主文。
中　　華　　民　　國　　96　　年　　 3　  月　  21　　日
                  民事第四庭   審判長法　官   王惠一
　　　　　　　　　　　      　　　　 法　官   林永茂
　　　　　　　　　　　      　　　　 法　官   王浦傑
上為正本係照原本作成。
不得再抗告。
中　　華　　民　　國　　96　　年　　3 　　月　　21　　日
                                     書記官   廖英琇
